【裁判字號】    98,交聲,154
【裁判日期】    980430
【裁判案由】    聲明異議
【裁判全文】
臺灣嘉義地方法院交通事件裁定         98年度交聲字第154號
原處分機關  交通部公路總局嘉義區監理所嘉義市監理站
異  議  人
即受處分人  甲○○
上列異議人即受處分人因違反道路交通管理處罰條例事件，對於
交通部公路總局嘉義區監理所嘉義市監理站中華民國98年4月7日
所為之裁決處分（案號：嘉監義裁字第裁76－L00000000號）聲
明異議，本院裁定如下：
    主  文
原處分撤銷。
甲○○不罰。
    理  由
一、原處分意旨略以：本件異議人即受處分人甲○○（下稱異議
    人）於民國98年3月4日18時5分許，騎乘車牌號碼G9A－127
    號重型機車，行經嘉義市○○路與嘉北街口，因肇事致人受
    傷而逃逸，經警掣開舉發通知單，復查證屬實，而於98年4
    月7日依道路交通管理處罰條例第62條第4項等規定，裁處異
    議人吊銷駕駛執照，1年禁考（罰鍰部分待司法機關確定後
    再依規定裁處），並無違誤。
二、聲明異議意旨略以：確於上揭時、地與發生車禍事故，然當
    場有拉起被害人，其並未告知有受傷等情，事後才報警，且
    已與被害人達成和解，並經臺灣嘉義地方法院檢察署檢察官
    以98年度偵字第2810號不起訴處分確定，卻又接獲本件裁決
    ，爰聲明不服，請求撤銷原處分等語。
三、按汽車駕駛人駕駛汽車肇事致人受傷或死亡者，應即採取救
    護措施及依規定處置，並通知警察機關處理，不得任意移動
    肇事汽車及現場痕跡證據，違反者處3千元以上9千元以下罰
    鍰；但肇事致人受傷案件當事人均同意時，應將肇事汽車標
    繪後，移置不妨礙交通之處所。前項駕駛人肇事致人受傷而
    逃逸者，吊銷其駕駛執照，道路交通管理處罰條例第62條第
    3項、第4項定有明文。
四、經查，異議人於98年3月4日18時5分許，騎乘車牌號碼G9A－
    127號重型機車，行經嘉義市○○路與嘉北街口時，與陳思
    學所騎乘車牌號碼UMK—150號輕型機車發生擦撞，致陳思學
    因而人車倒地，受有右鎖骨骨折、右小腿擦傷等傷害，經本
    院依職權調取臺灣嘉義地方法院檢察署98年度偵字第2810號
    偵查案卷，核閱該案卷附之詢問筆錄及診斷證明書、道路交
    通事故現場圖、道路交通事故現場報告（一）、（二）、現
    場照片等件，認異議人前揭騎乘機車肇事乙節，應為屬實，
    異議人對此亦不爭執。至於異議人有無逃逸等情，業據陳思
    學於偵查中檢察官訊問時具結證稱：當場異議人有扶伊起來
    ，並問有無怎樣，到晚上檢查才發現受傷，距離案發已經4
    小時等語（見偵查卷第7頁），異議人辯稱：當時有扶陳思
    學，並詢問有無受傷，始離開現場等語，顯與陳思學證述之
    情節相當，足見異議人於肇事後有留待現場，詢問傷勢後始
    離去，並無逃逸之犯意，又本件經警方以肇事致人傷害逃逸
    罪嫌，移送檢察官偵辦之刑事案件部分，亦經該署檢察官偵
    查後，認其罪嫌不足，以98年度偵字第2810號不起訴處分在
    案，有該不起訴處分書及臺灣高等法院被告前案紀錄表各1
    份在卷足稽。是本件異議人既於事發時確曾停留在事故現場
    查看，且陳思學並未表示有受傷，異議人始行騎乘機車離去
    ，主觀上難認有逃逸之犯意，甚為灼然。此外，復查無其他
    積極證據堪認異議人確有肇事致人受傷而逃逸之行為，即無
    從以首揭處罰條例之規定相繩，要屬無疑。
五、綜上所述，原處分遽依道路交通管理處罰條例第62條第4項
    規定，裁處異議人吊銷駕駛執照，1年內禁考，容有未洽。
    是異議人請求撤銷原處分，為有理由，自應由本院將原處分
    撤銷，另為如主文第2項所示不罰之諭知。
據上論斷，應依道路交通管理處罰條例第87條第2項，道路交通
案件處理辦法第20條前段，裁定如主文。
中    華    民    國    98    年    4     月    30    日
                  交通法庭  法  官  林青怡
上列正本證明與原本無異。
如不服本裁定，應於裁定送達後5日內向本院提出抗告狀（應附
繕本）。
中    華    民    國    98    年    4     月    30    日
                            書記官  李佳惠


司法院資訊處製作；財團法人民間司法改革基金會備份。
